臺灣高等法院臺南分院刑事裁定　　　　　　　　　　　　　　　　　　　行股
　　再審聲請人
　　即受判決人　甲　○　○
右列聲請人因違反醫師法案件，對於本院九十一年度上易字第六九九號中華民國九十
一年七月二十三日第二審確定判決（臺灣嘉義地方法院九十年度易字第一００六號、
臺灣嘉義地方法院檢察署九十年度偵字第七二五一號及移送並辦案號：九十年度偵字
第七九五四號），聲請再審，本院裁定如左：
    主      文
再審之聲請駁回。
    理      由
一、再審聲請人即受判決人甲○○聲請再審意旨略以：原確定判決判處聲請人有違反
    醫師法行為之關鍵，無非以聲請人有以「血針刺入患者皮下使之流血（即所謂放
    血）：」之行為。然事實上聲請人是對於患者進行「放氣」，並無侵入性之放血
    行為，經查聲請人所為乃屬民俗療法之範圍，應不列入醫療行為。聲請人所用之
    取血針僅只用於放血氣，並非放血，且使用取血針之後患者並無流出血液，只是
    極微小之血點，比較美容師擠壓青春痘時所流出之血液還小，並無流血之現象，
    也無取血之結果，如是應視同放氣而已。又聲請人所用之取血針使用僅在皮下以
    上之層次，只助於血氣之排放而達血氣之流暢，此動作毫無取血之行為。此項重
    要關鍵，涉關有罪與無罪判定，原審均未查核中醫師公會及民俗療法協會之意見
    ，顯然判決有所偏見。因認原確定判決有重要證據漏未審酌，爰依刑事訴訟法第
    四百二十一條規定聲請本件再審云云。
二、按有罪判決確定後，如係不得上訴第三審法院之案件，其經第二審確定有罪判決
    ，如就足以影響於判決之重要證據漏未審酌者，得為受判決人之利益聲請再審，
    刑事訴訟法第四百二十一條，固定有明文。惟刑事訴訟法第四百二十一條所謂「
    重要證據漏未審酌」，係指第二審判決前已經提出之重要證據未予審酌，且該證
    據必須可認為確實足以動搖原判決事實之認定者始足當之，苟該證據業經原確定
    判決予以指駁，或該證據於原確定判決前並未提出而漏未審酌，或縱提出未斟酌
    ，惟如經斟酌亦不足以動搖原判決者，或判決確定後，始發見之證據，判決當時
    既無從審酌，即非該條所謂之重要證據漏未審酌，自不得據以聲請再審。又該證
    據須於案情有重要關係且未經審酌者，如證據業經法院本其自由心證予以取捨及
    判斷，僅係對此持相異評價，亦不能以此為由聲請再審。
三、經查本件原確定判決，已就聲請人一再陳稱其對於患者僅為「放氣」並無「放血
    」之行為，加以審究與說明，此觀諸原確定判決理由，認聲請人之放血行為業據
    證人即患者吳佩樺、謝文能、林冠宏於警訊中證述，曾前往該治療館求診，聲請
    人有對其販賣青草粉及實施放血之行為（偵查卷第十二至十六頁）；聲請人亦於
    歷次審判中坦承「放血就是在拔罐後放氣，用取血針在身體刺一個小洞把氣放出
    來，會流一點血出來」、「放氣（會）流一點點的血」等語（嘉義地方法院卷十
    三頁、原確定判決卷九十一年七月九日審理筆錄），並依相關扣案之證物，認定
    聲請人有為患者診察、診斷、治療、處方、用藥之醫療行為即明。聲請人仍執前
    詞，對原確定判決合法之事證調查及認定，重為指摘，自非適法之再審事由。次
    查聲請人陳稱原確定判決未就其所為是否構成醫療行為，查核中醫師公會及民俗
    療法協會之意見，此關乎聲請人有罪無罪之判定部分，因原確定判決理由欄第一
    項第二段已明載：「按醫師法第二十八條所稱醫療業務之行為，係指以治療、矯
    正或預防人體疾病、傷害、殘缺為目的，所為的診察、診斷及治療；或基於診察
    、診斷結果，以治療為目的，所為的處方、用藥、施術或處置等行為的一部或全
    部均屬之，此有行政院衛生署六十五年四月六日衛署醫字第一０七八八０號函可
    參。而為兼顧民俗療法之現況，行政院衛生署另於八十二年十一月十九日以衛署
    醫字第八二０七五六五號公告，將未涉及接骨或交付內服藥品，以傳統之推拿手
    法，或使用民間習用之外敷膏藥、外敷生草藥與藥洗，對運動跌打損傷所為之處
    置行為，及未使用儀器、未交付或使用藥品，或未有侵入性，而以傳統習用方式
    ，對人體疾病所為之處置行為，如藉按摩、指壓、刮痧、腳底按摩、收驚、神符
    、香灰、拔罐、氣功與內功之功術等方式，對人體疾病所為之處置行為，不列為
    醫療之行為。該署八十五年八月七日衛署醫字第八五０四一九五０號函更指出替
    人拔罐時放血或針炙，應屬醫師法第二十八條所規範之醫療行為，未具合法醫師
    資格者，應不得為之。準此以觀，被告上開行為，既係以治療疾病為目的，而為
    診察、診斷、治療、處方、用藥，所謂「放血」，又具有侵入性、危險性，均已
    逾越上述不列入醫療行為之範疇，足認被告有執行醫療業務之行為。」等由在案
    ，亦見原確定判決已引用醫師法之規定，並參酌多項行院衛生署所為之行政釋令
    ，而行政院衛生署為我國各醫療單位之行政主管機關，其對醫療行為所為之行政
    釋示自具有拘束力，效力遠優於聲請人所言之中醫師公會及民俗療法協會之意見
    ，是中醫師公會及民俗療法協會之意見，原確定判決雖未予審酌，惟亦因縱予審
    酌仍不足以動搖原確定判決有關聲請人違反醫師法事實之認定，仍難認屬適法之
    再審理由。末按證據之取捨、事實之認定，係屬事實審法院職權之行使，本件聲
    請人迭辯稱：「只是幫患者放氣，不是放血」，既經原確定判決審酌取捨，並參
    酌行政釋示本諸經驗及論理法則，於原確定判決理由欄內敘明在案，聲請人徒就
    原確定判決證據之取捨、事實認定，任憑己意片面而為指摘，實非適法之再審理
    由。從而揆諸上開論述，足認本件再審之聲請，為無理由，應予駁回。
四、據上論斷，應依刑事訴訟法第四百三十四條第一項，裁定如主文。
中      華      民      國    九十一    年      八      月    二十九    日
                                  臺灣高等法院臺南分院刑事第二庭
                                      審判長法官  游  明  仁
                                            法官  蘇  重  信
                                            法官  林  永  茂
右正本證明與原本無異。
不得抗告。
                                      法院書記官  劉  岳  文
中      華      民      國    九十一    年      八      月    二十九    日
